【裁判字號】    99,交聲,334
【裁判日期】    990906
【裁判案由】    違反道路交通管理處罰條例聲明異議
【裁判全文】
臺灣苗栗地方法院交通事件裁定         99年度交聲字第334號
原處分機關  交通部公路總局新竹區監理所苗栗監理站
異  議  人
即受處分人  甲○○
上列受處分人因違反道路交通管理處罰條例案件，對於交通部公
路總局新竹區監理所苗栗監理站於民國99年7 月22日所為之竹監
苗字第裁54-F00000000號處分（原舉發案號：苗縣警交字第F000
00000 號），聲明異議，本院裁定如下：
    主  文
異議駁回。
    理  由
一、原處分意旨略以：異議人即受處分人甲○○於民國99年6 月
    3 日18時50分許，駕駛車牌號碼RC-8405 號自用小客車行經
    苗栗縣頭屋鄉○○街17號前處，為苗栗縣警察局苗栗分局頭
    屋分駐所警員舉發「酒後駕車拒絕酒測（附蒐證光碟）」違
    規；嗣異議人於舉發單所載應到案時間內到案表示不服舉發
    ，經原處分機關函請舉發單位調查結果，仍認異議人有上開
    違規行為，乃依道路交通管理處罰條例第35條第4 項前段、
    第67條第2 項前段暨違反道路交通管理事件統一裁罰基準及
    處理細則第41條第4 項規定，於99年7 月22日裁處異議人罰
    鍰共計新臺幣（下同）60,000元、吊銷駕駛執照、3 年內不
    得重新考領駕駛執照，原處分並無不法等語。
二、異議意旨略以：警員吳國源用假的理由開立罰單及扣留RC-8
    405 號車並遭拘留，為此向法院聲明異議，請求撤銷原處分
    等語。
三、按汽車駕駛人拒絕接受測試酒精濃度之檢定者，處6 萬元罰
    鍰，並當場移置保管該汽車及吊銷該駕駛執照，3 年內不得
    考領，道路交通管理處罰條例第35條第4 項、第67條第2 項
    前段規定甚明。又道路交通管理處罰條例第35條第4 項規定
    「拒絕酒精濃度測試之檢定」除應課予罰鍰6 萬元外，並應
    當場移置保管該汽車及吊銷該駕駛執照，較諸同條第1 項規
    定酒後駕車之處罰更為嚴厲，目的在於不使拒絕酒精濃度測
    試檢定之駕駛人反而獲得寬典，否則無異鼓勵駕駛人拒絕接
    受測試，再衡以處罰之基礎，係因人體內酒精含量，自開始
    飲酒時隨飲酒量漸漸累積增加，而於完成飲酒時，體內酒精
    含量達到最高，隨後即依代謝率逐漸代謝。再者，有無「拒
    絕接受酒精濃度測試檢定」，應以汽車駕駛人實質作為據以
    判斷，而不以汽車駕駛人有無親口表明拒絕接受酒精濃度測
    試檢定為據，否則汽車駕駛人雖未明示拒絕接受酒精濃度測
    試檢定，卻刻意消極推諉拖延接受酒精濃度測試檢定之時間
    ，期使體內酒精濃度得因時間經過而代謝降低，即可規避酒
    精濃度超過規定標準而駕車之處罰，此不僅影響警方公權力
    之行使，更使取締酒醉駕車之執法，產生公平性之質疑。基
    此，倘駕駛人經警告知酒精濃度測試標準及流程後，不論以
    積極行為表示拒絕或以消極不配合方式排斥酒測，均屬「拒
    絕接受酒精濃度測試」。
四、經查：
(一)、異議人於上揭時、地，駕駛車牌號碼RC-8405 號自用小客車
    為警舉發「酒後駕車拒絕酒測（附蒐證光碟）」違規乙節，
    有原舉發單位即苗栗縣警察局苗縣警交字第F00000000 號舉
    發違反道路交通管理事件通知單、裁決書、送達證書各1 份
    在卷足憑。
(二)、次依證人即本件舉發警員吳國源到庭具結證稱：「當天99年
    6 月3 日下午6 時50分前，其實是異議人的大嫂打電話來報
    警的，他說異議人酒醉在他家鬧，請我們處理，我與謝駿宏
    剛出派出所大門的道路上，就是中山街，我們派出所就是17
    號，就看到異議人的車左右搖擺過來，類麼蛇行往派出所過
    來，我們就下車攔停他，怕他撞到人，是在派出所前面的道
    路攔下的，我們發現他全身酒味，且走路時身體搖晃，講話
    很大聲，比今日還大聲，他說一堆有的沒有的，就是一直罵
    ，好像是說家中的事」、「（之後你們有對異議人酒測？）
    有，但他拒絕，是在分駐所裡面，他拒絕酒測」、「（他拒
    絕的理由？）有錄影光碟，他好像有說沒有喝酒，但他全身
    都是酒味」、「（確定只有他一人開車？）對，補充一點，
    我要去處理他們家的事，但還沒有去他家就碰到他了，而且
    他大嫂第二天有到派出所聲請保護令。」等語綦詳（見本院
    99年8 月30日訊問筆錄）。
(三)、本件違規取締過程，復經證人即在現場一同執行勤務之警員
    謝駿宏到庭具結證稱：「當天99年6 月3 日下午6 時40分許
    ，是異議人的大嫂報警，內容說甲○○到他家鬧事，我與吳
    國源開巡邏車要去處理，我與吳國源剛出派出所大門的道路
    上，就是中山街，就看到異議人的車左右搖擺過來，類似蛇
    行往派出所過來，我們就在派出所外面的道路上攔停他，異
    議人有下車」、「（你們有對異議人酒測？）是在派出所裡
    面，但他拒絕酒測」、「（異議人拒絕酒測的理由？）他講
    家裡的事，大小聲」、「（如何判斷他有喝酒？）全身酒味
    很濃，且舉止怪異、行走不穩，且口中吐氣有酒味，走路時
    會晃來晃去，且上半身搖擺」、「（確定只有他一人開車？
    ）對」、「（當時異議人是否能與你們正常對談？）無法。
    我請他情緒安定下來，但他不配合」、「（異議人3 次酒測
    都拒絕嗎？）對，也都拒絕簽名」、「（有無告知其應到案
    時間及處所？）有」、「（派出所的過程有錄音嗎？）有，
    可證明當時拒絕酒測的情況。當時我們請他下車時，他沒有
    時間買啤酒喝，因派出所兩邊無商店，故他從下車，至派出
    所為止，他全程無時間買酒，因為我都陪在他身邊，無異議
    人所說在派出所前喝酒的事情。」等語（見本院同上日期之
    訊問筆錄）。衡諸證人吳國源、謝駿宏係依法執行公務之人
    員，經到庭具結，證述渠等之攔停舉發經過，對異議人如何
    拒絕酒精測試之舉發過程的證述，連續而完整，顯見證人等
    對舉發當時之記憶深刻。渠等與異議人素不相識，並無宿怨
    ，亦無仇隙，應無甘冒自身觸犯偽證罪之風險而設詞誣攀之
    理。且依卷內證據資料並無任何積極證據足以證明證人上開
    證詞係屬虛偽，亦無足以令人顯信證人等證述為不可採之品
    性證據或前科證據存在，本院自不得僅以證人等為本件掣單
    告發異議人之員警而全盤抹煞其在訴訟上所具有之證人等資
    格及其證言之證明力，故渠等證言應堪採信。
(四)、另本院當庭勘驗原舉發單位提供之蒐證錄影光碟，勘驗結果
    為：「1.光碟全程時間3 分57秒。2.勘驗處所在頭屋分駐所
    內。3.異議人左手上手銬，站立，身體其他部位沒有被束縛
    ，處於自由狀態。4.勘驗過程，異議人臉色潮紅，眼神渙散
    ，說話咆哮，疑似有喝酒，情緒不穩定，數度嘗試以右手掠
    奪警方鏡頭與酒測器。5.經過警方三次告知異議人可否酒測
    ，異議人均答非所問，並拒絕。6.最後警方告知將開單舉發
    拒絕酒測。7.最後一個鏡頭是異議人與警方，異議人用手推
    舉警方身體的動作」（見同上日期訊問筆錄第20頁），有勘
    驗筆錄1 份附卷足稽，核與證人吳國源、謝駿宏前開證述之
    情節大致相符，足徵異議人確有拒絕接受測試酒精濃度檢定
    之違規行為甚明。
(五)、異議人雖以前詞置辯，然按警察對於已發生危害或依客觀合
    理判斷易生危害之交通工具，得予以攔停並採行下列措施：
    一、要求駕駛人或乘客出示相關證件或查證其身分。二、檢
    查引擎、車身號碼或其他足資識別之特徵。三、要求駕駛人
    接受酒精濃度測試之檢定，警察職權行使法第8 條第1 項定
    有明文。又道路交通管理處罰條例第35條關於授權警員實行
    酒精濃度測試檢定之規定，乃是基於警員執行交通稽查勤務
    之必要性所設，警員固然不能毫無理由對駕駛人實施酒測，
    然只要有事實足認駕駛人有酒駕可能性，自得依上開規定要
    求施以酒測。本件異議人駕駛車號RC-8405號自小客車停在
    派出所門口，走路時身體搖晃、大聲咆哮，未有他人陪同，
    且警員發現其全身酒氣等情，業經證人吳國源、謝駿宏於本
    院調查時證述如前，復有錄影光碟畫面及上開勘驗結果可資
    佐證。準此，本件舉發警員於此時間緊接、地點相距密切之
    適當時機下，認異議人可能酒後駕車而欲對實行酒精濃度測
    試檢定，即非無正當之事實基礎，異議人自應接受酒精濃度
    測試檢定，不得加以拒絕。惟由上開錄影光碟可知，異議人
    拒絕配合酒測，導致警員無法立即實施酒精濃度測試，已有
    礙警員職務之順利進行，嗣經警員告以拒測之法律效果後，
    異議人竟仍拒不配合酒測，因而造成本件之違規，顯有可歸
    責於己之事由。
(六)、異議人雖又辯稱當時是將車子停好，才買啤酒來喝，然證人
    即警員吳國源、謝駿宏等均證稱：渠等於接獲異議人大嫂報
    案稱異議人酒醉鬧事欲前往處理時，在派出所門口發現異議
    人全身酒味，且走路時身體搖晃，講話咆哮，始將異議人帶
    回派出所進行酒測，全部過程異議人並無另外飲酒之事實等
    語，則異議人上開所辯即非真實，難以採信。況異議人於本
    院調查時自承：其於99年6 月3 日當日晚上6 時50分許確有
    拒絕酒測等語（見本院卷第18頁），益徵舉發警員親眼見聞
    異議人上開違規經過而據以掣單舉發，於法並無不合。且本
    件查無任何證據足資證明執勤員警有何捏造事實違法取締之
    不法情事，而異議人亦未就執勤員警之舉發如何有誤，提出
    相關證據以供本院調查，則執勤員警本其維護交通秩序、安
    全職責所為之舉發，自應受到合法、正確之推定，異議人所
    為之指摘，經核並無依據。據此，異議人有於上述時、地駕
    駛自小客車拒絕接受酒精濃度測試之檢定之行為，且經合法
    舉發一事堪予認定，本件事證明確，應依法論科。
五、綜上所述，本件異議人既有前揭駕駛自小客車拒絕接受酒精
    濃度測試之檢定之違規行為，原處分機關依道路交通管理處
    罰條例第35條第4 項、第67條第2 項之規定及違反道路交通
    管理事件統一裁罰基準表，裁處異議人共計60,000元、吊銷
    駕駛執照、3 年內不得重新考領駕駛執照，核無違法或不當
    之情事，聲明異議意旨僅執前詞，任意指摘原處分，並無理
    由，應予駁回。
六、據上論斷，應依道路交通管理處罰條例第87條第2 項、道路
    交通案件處理辦法第19條，裁定如主文。
中    華    民    國    99    年    9     月    6     日
                  交通法庭  法  官  周靜妮
以上正本證明與原本無異。
如不服本裁定應於送達後5 日內向本院提出抗告狀。
                            書記官  巫  穎
中    華    民    國    99    年    9     月    6     日

司法院資訊處製作；財團法人民間司法改革基金會備份。
